【裁判字號】    92,勞訴,61
【裁判日期】    920612
【裁判案由】    給付資遣費等
【裁判全文】
臺灣臺中地方法院民事判決  九十二年度勞訴字第六一號
    原      告  甲○○
    被      告  瑞軒實業股份有限公司
    法定代理人  乙○○
    訴訟代理人  鄧雲奎  律師
右當事人間請求給付資遣費等事件，本院判決如左：
    主      文
被告應給付原告新臺幣肆拾陸萬柒仟零拾元。
原告其餘之訴駁回。
訴訟費用由被告負擔十分之九，餘由原告負擔。
    事      實
甲、原告方面：
  一、聲明：被告應給付原告新臺幣（下同）伍拾伍萬壹仟捌佰肆拾陸元。
  二、陳述：原告自民國八十二年十月一日起，任職於被告公司，被告公司於九十一年十二
      月十二日未經預告而資遣原告，惟卻拒絕給付原告資遣費、預告期間工資及九十一年
      度之年終獎金，為此爰訴請被告給付：
      （一）資遣費四十五萬二千二百四十二元、遲延利息六百六十元（按週年利率百分之
            一．七五計算一個月）。
      （二）預告期間工資三萬九千元、遲延利息五十七元（按週年利率百分之一．七五計
            算一個月）。
      （三）九十一年度之年終獎金五萬九千八百元、遲延利息八十七元（按週年利率百分
            之一．七五計算一個月）。
  三、證據：提出存證信函一份、勞資爭議協調會議紀錄一份、薪水條二份、資遣公告一份
      及離職證明書一份為證（均為影本）。
乙、被告方面：
  一、聲明：原告之訴駁回。
  二、陳述：原告乃係被告公司派駐中國大陸之人員，其工作地點為中國大陸而非臺灣，此
      有休假申請書可資為證。因原告未經被告公司批准，擅自於九十一年八月十九日返台
      休假至同年月廿六日，嚴重違反工作規則，惟體諒其在被告公司服務多年乃未深究，
      被告公司遂要求原告返回中國大陸工作，但原告不予置理，被告乃限定原告於九十一
      年十二月一日前返回大陸工作崗位，詎原告仍未依期到職而繼續曠工三日以上，被告
      始於九十一年十二月十二日依勞動基準法第十二條第一損第六款及第二項規定，將原
      告解僱，原告既係因繼續曠工三日以上而遭被告終止勞動契約，自不得請求給付資遣
      費、預告期間工資。另被告公司並無年終獎金制度，原告請求被告給付九十一年度年
      終獎金，並無依據。至原告所提出之資遣公告固為被告所發佈，惟公告上所記載「玆
      因公司業務緊縮，故台端於今日正式遣散」等語，乃係被告公司員工書寫錯誤，爰依
      民法第八十八條第一項規定予以撤銷該錯誤之意思表示。又原告遭被告終止勞動契約
      前六個月之平均工資僅為三萬九千元，亦非四萬八千八百九十一元。
  三、證據：提出休假申請書九份為證（均為影本）。
    理      由
一、本件原告起訴主張伊自民國八十二年十月一日起，任職於被告公司，詎遭被告公司於九
    十一年十二月十二日未經預告而資遣，並拒絕給付資遣費、預告期間工資及九十一年度
    之年終獎金，為此爰訴請被告給付：資遣費四十五萬二千二百四十二元、遲延利息六百
    六十元；預告期間工資三萬九千元、遲延利息五十七元；九十一年度之年終獎金五萬九
    千八百元、遲延利息八十七元等語。
二、被告則以：原告乃係被告公司派駐中國大陸之人員，工作地點為中國大陸而非臺灣。因
    原告未經被告公司批准，擅自於九十一年八月十九日返台休假至同年月廿六日，嚴重違
    反工作規則，惟體諒其在被告公司服務多年乃未深究，被告公司遂要求原告返回中國大
    陸工作，但原告不予置理，被告乃限定原告於九十一年十二月一日前返回大陸工作崗位
    ，原告仍未依期到職而繼續曠工三日以上，被告乃於九十一年十二月十二日依勞動基準
    法第十二條第一損第六款及第二項規定，將原告解僱，原告既係因繼續曠工三日以上而
    遭被告終止勞動契約，自不得請求給付資遣費、預告期間工資。另被告公司並無年終獎
    金制度，原告請求被告給付九十一年度年終獎金，並無依據。至原告所提出之資遣公告
    固為被告所發佈，惟公告上所記載「玆因公司業務緊縮，故台端於今日正式遣散」等語
    ，乃係被告公司員工書寫錯誤，爰依民法第八十八條第一項規定予以撤銷該錯誤之意思
    表示。又原告遭被告終止勞動契約前六個月之平均工資每月僅為三萬九千元，亦非四萬
    八千八百九十一元等語，資為抗辯。
三、資遣費及預告期間工資部分：
    （一）按有下列情形之一者，雇主得預告勞工終止勞動契約：一歇業或轉讓時。
          二虧損或業務緊縮時。三不可抗力暫停工作在一個月以上時．．．。勞動基準法
          第十一條定有明文。次按，雇主依前開規定終止勞動契約者，應有預告期間，並
          應給付資遣費。如未依法定期間預告即終止勞動契約時，則應另給付預告期間之
          工資，同法第十六條第一項、第三項、第十七條復有明定。經查，原告自八十二
          年十月一日起任職於被告公司，被告公司於九十一年十二月十二日以公司業務緊
          縮為由，公告自當日起資遣（遣散）原告一節，有原告所提出之公告影本一紙為
          證，且為被告所不否認，核屬實在。
    （二）被告雖以上開公告所載「玆因公司業務緊縮，故台端於今日正式遣散」等語，乃
          係被告公司員工書寫錯誤為由，據以主張撤銷錯誤之意思表示，並謂原告有繼續
          曠工三日及違反工作規則之事由云云。惟按，意思表示之內容有錯誤，或表意人
          若知其事情即不為意思表示者，表意人得將其意思表示撤銷之。但以其錯誤或不
          知事情，非由表意人自己之過失者為限，民法第八十八條第一項定有明文。查被
          告上開終止兩造間之勞動契約之意思表示，係以業務緊縮為由，所為之意思表示
          內容極為明確，難認有何錯誤可言，且縱有錯誤，其錯誤亦係緣於表意人即被告
          自己之過失所致，揆諸上開規定，被告依法亦無從據以主張撤銷，另被告於本院
          審理中自承並未另對原告為曠職處分之意思表示。是兩造間之勞動契約自因被告
          於九十一年十二月十二日以公司業務緊縮為由公告自當日起遣散原告而告終止，
          則原告依勞動基準法第十一條、第十六條第一項、第三項及第十七條規定，訴請
          被告給付資遣費及一個月之預告期間之工資，於法自屬有據。
    （三）按勞動基準法第二條第三款規定：工資謂勞工因工作而獲得之報酬；包括工資、
          薪金及按計時、計日、計月、計件以現金或實物等方式給付之獎金、津貼及其他
          任何名義之經常性給與均屬之。所謂經常性之給付，衹要在一般情形下經常可以
          領得之給付即屬之。舉凡某種給與係屬工作上之報酬，在制度上有經常性者，均
          得列入平均工資。至同法施行細則第十條雖規定：本法第二條第三款所稱之其他
          任何名義之經常性給與，係指左列各款以外之給與：「二、獎金：指年終獎金、
          競賽獎金、研究發明獎金、特殊功績獎金、久任獎金、節約燃料物料獎金及其他
          非經常性獎金。三、春節、端午節、中秋節給與之節金。九、差旅費、差旅津貼
          、交際費、夜點費及誤餐費。」惟其給付究屬工資抑係該條所定之給與，仍應具
          體認定，不因形式上所用名稱為何而受影響（最高法院八十七年度台上字第二八
          二三、二七五四號判決意旨參照）。次按，所謂「平均工資」係指計算事由發生
          之當日前六個月內所得工資總額除以該期間之總日數所得之金額。勞動基準法第
          二條第四款定有明文。本件原告主張其自八十二年十月一日起任職被告公司迄九
          十一年十二月十一日止，滿九年二個月又十一天之事實，為被告所不爭執。而依
          兩造所不爭執之原告之各月份薪資條所記載之給付名目觀之，除機票、旅費、郵
          電費非屬經常性給與外，其餘之月薪、職貼（職務津貼）、伙貼（伙食津貼）、
          油貼（汽油津貼）等均係原告因工作而在一般情形下經常可以領得之給付，核屬
          工資之性質，自應列入原告離職前六個月（即九十一年六月十二日起至至十二月
          十一日止，合計一百八十三天）之工資計算範圍，被告抗辯僅得按每月三萬九千
          元之月薪計算資遣費一節，尚非有據。依此計算：
          １、原告離職前六個月之各月工資（扣除原告請假或遲到扣款後），分別為：
              (1)、九十一年十二月十二月一日起至十二月十一日止之工資為一萬三千八百
                三十九元（計算式39000元×11天÷31天＝13838.7元以下均四捨五入）。
              (2)、九十一年十一月份之工資為三萬九千七百一十九元（計算式39000元＋8
                00元–81元＝39719）。
              (3)、九十一年十月份之工資為四萬一千零九十五元（計算式39000元＋1215
                元＋880元＝41095）。
              (4)、九十一年九月份之工資為四萬二千九百一十五元（計算式39000元＋316
                6元＋800元–51元＝42915）。
              (5)、九十一年八月份之工資為五萬四千八百八十四元（計算式39000元＋160
                00元＋120元–236元＝54884）。
              (6)、九十一年七月份之工資為五萬五千零九十四元（計算式39000元＋＋168
                00＋80元–786元＝55094）。
              (7)、九十一年六月十二日起至六月三十日止之工資為三萬四千三百二十五元
                〔計算式（39000元＋15200元＋160元–163元）×11天÷30天＝34324.7
                元〕。
          ２、原告離職前六個月之工資總額合計為二十八萬一千八百七十一元，平均工資
              為一千五百四十元（281871元÷183天＝1540.2元），一個月之平均工資為
              四萬六千二百元（1540元×30天＝46200元）。則原告所得請求被告給付之
              資遣費應為四十二萬七千三百五十元〔計算式：
              （46200×9）＋（46200×3÷12）＝427350〕。另資遣費之遲延利息部分，
              原告係請求被告按週年利率百分之一．七五計算一個月之遲延利息，則依原
              告所得請求被告給付之資遣費四十二萬七千三百五十元，按週年利率百分之
              一．七五計算一個月之遲延利息，其數額應為六百二十三元。故原告訴請被
              告給付資遣費四十五萬二千二百四十二元及遲延利息六百六十元，於四十二
              萬七千九百七十三元（即427350＋623＝427973）之範圍內，為有理由；超
              出部分，則屬無據。
          ３、原告所另訴請被告給付預告期間工資三萬九千元部分，及該部分遲延利息五
              十七元（按週年利率百分之一．七五計算一個月），因未超出原告所得請求
              之三十日預告期間工資及法定遲延利息之數額，自屬有據。
四、年終獎金部分：原告雖另主張被告應給付其九十一年度年終獎金五萬九千八百元及利息
    八十七元，惟為被告所否認。按雇主為鼓勵員工努力工作及創造利潤，或有年終獎金之
    約定，惟此項年終獎金之發給，多附有符合一定條件或資格之員工始得領取之要件，並
    非每位員工均可獲得年終獎金之發給，是原告就其依據何項規定，或符合何種條件而得
    向被告請領九十一年度年終獎金一節，自應負舉證之責。原告雖據提出八十六年十二月
    、八十七年十二月及八十八年十二月之薪資條，資為被告應給付其年終獎金之依據。惟
    原告所提出之上開薪資條，僅能證明其曾領取各該年度之年終獎金，尚不足為被告亦有
    給付九十一年度年終獎金義務之認定，原告復未能另行提出其他足資證明被告公司負有
    給付其九十一年度年終獎金義務之證據，是原告此部分被告應給付其九十一年度年終獎
    金五萬九千八百元及利息八十七元之主張，並非有據，應予駁回。
五、綜上所述，原告訴請被告給付預告期間工資及資遣費部分，於四十六萬七千零參拾元
    （即資遣費四十五萬二千二百四十二元、遲延利息六百六十元、預告期間工資三萬九千
    元、遲延利息五十七元）之範圍內，為有理由，逾此部分所為主張，則屬無據，應予駁
    回。另年終獎金部分，則無理由，應予駁回。
六、本件原告並未陳明願供擔保請准宣告假執行，被告聲明如受不利之判決，願供擔保請准
    宣告免為假執行，核無必要，附此敘明。
七、本件事證已臻明確，兩造其餘攻擊防禦方法及舉證，核與判決結果無影響，爰不逐一論
    列，附此敘明。
八、據上論結，本件原告之訴為一部有理由，一部無理由，依民事訴訟法第七十九條但書，
    判決如主文。
中      華      民      國    九十二    年      六      月     十二     日
                                    臺灣臺中地方法院勞工法庭
~B法      官  林宗成
右為正本係照原本作成
如對本判決上訴，須於判決送達後廿日內向本院提出上訴狀
中      華      民      國    九十二    年      六      月     十二     日
~B法院書記官


司法院資訊處製作；財團法人民間司法改革基金會備份。
